【裁判字號】    90,交易,50
【裁判日期】    901018
【裁判案由】    公共危險
【裁判全文】
台灣苗栗地方法院刑事判決                            九十年度交易字第五號
    公  訴  人  臺灣苗栗地方法院檢察署檢察官
    被      告  甲○○
右列被告因公共危險等案件，經檢察官提起公訴（九十年度偵字第一六一一號）及移
送併案審理（九十年度偵字第二九四四號），本院判決如左：
    主  文
甲○○服用酒類，不能安全駕駛動力交通工具而駕駛，處拘役肆拾日，如易科罰金，
以佰元折算壹日。又因過失傷害人，處有期徒刑貳月，如易科罰金，以佰元折算
壹日。
    事  實
一、甲○○於民國九十年三月二十二日晚間七時三十分許，在苗栗縣竹南鎮某處，飲
    用高梁酒一杯後，明知自己已有醉意不能安全駕駛動力車輛，本應注意不得駕駛
    動力交通工具，以免發生危險，竟仍貿然駕駛車牌號碼ＭＦ–九四三九號自用小
    客車，自該處出發欲至苗栗市接送其女兒，於同日晚上八時五十五分許，沿苗栗
    縣苗栗市○○路由北往南方向行駛，途經該路三二七之二號前之無號誌交岔路口
    時，應注意直行車尚未進入交岔路口，而轉彎車已達中心處開始轉彎，直行車應
    讓轉彎車先行，並應注意車前狀況，適時採取必要之安全措施，以避免危險之發
    生，而依當時天候陰、夜間有照明、路面乾燥、無缺陷、無障礙物、視距良好，
    並無不能注意之情事，詎其因飲酒過量，已無法為正常之判斷、反應，以致未能
    注意於該交岔路口處，適有由丙○○所駕駛之車牌號碼ＪＶ–二九六八號自用小
    客車由對向車道迴轉已進入同向車道，未讓丙○○之自用小客車先行，而直接撞
    及丙○○所駕駛之自小客車右側車身，致丙○○所駕駛之自用小客車右側車身嚴
    重內凹，並造成丙○○車上乘客乙○○受有右上腹及右腰挫傷之傷害。嗣經警據
    報趕往處理，並於同日晚間九時四十九分許對甲○○施以呼氣酒精濃度測試，發
    現其吐氣所含酒精濃度仍高達每公升零點五七毫克，而查獲上情。
二、案經乙○○訴由苗栗縣警察局苗栗分局報請臺灣苗栗地方法院檢察署檢察官偵查
    起訴及移送併案審理。
    理  由
一、訊據被告甲○○坦承右揭飲酒後駕車等情，惟矢口否認有何過失傷害犯行，辯稱
    ：本件車禍係因丙○○在路面設有雙黃線處突然迴轉，致其煞車不及而肇事，關
    於車禍之發生，其無過失云云。經查：
  (一)被告自承駕車前有飲用一杯高梁酒，且於交通事故發生後，被告飲酒後吐氣所含
    酒精濃度經測試結果，為每公升零點五七毫克，此有酒精濃度測試記錄、測試觀
    察紀錄表及舉發違反道路交通管理事件通知單各一件附卷足據，而就醫學文獻所
    知，酒精對人體之影響程度乃依血中酒精度而定，而警方測試器所測得之呼氣酒
    精濃度乘以二○○為當時之血中酒精度，又當呼氣濃度達每公升零點二五毫克時
    ，將造成輕度協調功能降低之輕度酒精中毒症狀，當呼氣濃度達每公升零點五毫
    克時，將造成反應較慢、感覺減低、影響駕駛等輕到中度之酒精中毒症狀，復參
    酌呼氣酒精濃度達每公升零點五五毫克以上者，肇事率為一般正常人之十倍，已
    達「不能安全駕駛」之標準，此有法務部八十八年五月十八日法八八檢字第一六
    六六九號函可供參照，是依被告其時所測得之呼氣精度值觀之，如以一般人之標
    準言，應已達反應較慢、感覺減低、影響駕駛之中毒症狀，肇事率並達正常人之
    十倍。況且上開呼精酒精濃度係被告駕車肇事後約一小時之測試值，其駕車肇事
    之際，酒精濃度必然高於此。至被告於本院審理時辯稱當日下午五點多即已喝完
    酒云云，核與偵查中所述晚間七時三十分許飲畢等情不符，且果如被告所述，下
    午五點多只喝一杯高梁酒，何以晚上九時四十九分許經警測試其呼氣酒精濃度仍
    高達每公升零點五七毫克？是其飲酒時間，自應以於偵訊中所供之下午七時三十
    分許為可採。而被告酒後亦確因自後追撞他人自用小客車而肇事（詳如後述），
    顯然飲用酒類已達酒醉不能安全駕駛動力交通工具之程度。
  (二)又被告酒醉駕車肇事，致使被害人乙○○受有前開傷害之犯罪事實，業據被害人
    乙○○、丙○○於警訊、偵審中指訴綦詳，並有診斷證明書一件、道路交通事故
    調查報告表一件、車損及現場照片六幀附卷可稽。次查道路交通安全規則第一百
    零二條第一項第六款規定：「汽車行駛至交岔路口其行進、轉彎，應依左列規定
    ：：：六、轉彎車應讓直行車先行，但直行車尚未進入交岔路口，而轉彎車已達
    中心處開始轉彎，直行車應讓轉彎車先行」，而本件係直行之被告與自對向迴轉
    至被告行駛車道之丙○○相撞，肇事地點在苗栗市○○路三二七之二號前分向限
    制線缺口處，此有道路交通事故調查報告表之現場圖及現場照片附卷可憑，且查
    該分向限制線缺口，係因該處為中華路二七四巷與中華路之丁字路口，為中華路
二七四巷之出入而設，此有苗栗縣警察局九十年九月五日（九○）苗警交字第四
    六五八五號函在卷可參，是該處乃無號誌交岔路口，則被告駕駛之自用小客車行
    駛至上開交岔路口前，應否讓被害人丙○○之自用小客車先行，自應以丙○○所
    駕自用小客車行至交岔路口中心處，開始轉彎之際，被告之自用小客車已否進入
    交岔路口為斷。依現場照片及道路交通事故調查報告表之現場圖所示，兩車撞擊
    後，丙○○之自用小客車停於中華路北往南車道上，車頭朝向南方略偏西，車體
    幾已回正，其右側車身中央則遭被告之自小客車左側車頭撞及而向內嚴重凹陷，
    被告之自用小客車左車頭靠在丙○○之自用小客車右後車門凹陷處，其車左前段
    破損，車身停於北向南車道之路面邊線上，車頭朝向正南方，可見被告之自用小
    客車在進入交岔路口前，丙○○之自用小客車早已越過路口中心點轉正車體，即
    取得優先通行權，堪認本件車禍係因被告駕車於行經無號誌交岔路口，未注意迴
    轉完成之丙○○所駕自用小客車且未採取適當之安全措施所致。且被告於本院審
    理時亦坦稱：「（是否有減速？）他臨時轉過來，我沒有注意到他，我沒有煞車
    」（見本院九十年八月二十三日訊問筆錄），核與道路交通事故調查報告表之現
    場圖所示事故現場並無煞車痕等情相符，益證被告未採取適當之安全措施。
  (三)按汽車駕駛人飲酒後其吐氣所含酒精成份超過每公升零點二五毫克以上者不得駕
    車；又汽車行駛至交岔路口，轉彎車應讓直行車先行，但直行車尚未進入交岔路
    口，而轉彎車已達中心處開始轉彎，直行車應讓轉彎車先行；汽車行駛時，駕駛
    人應注意車前狀況，並隨時採取必要之安全措施，道路交通安全規則第一百十四
    條第二款、第一百零二條第一項第六款、第九十四條第三項分別定有明文，此為
    一般駕駛人應注意並能注意之情事，被告領有普通小型車駕駛執照，自應注意及
    此，而車禍發生當時，陰天、夜間有照明、路面乾燥、無缺陷、無障礙物、視距
    良好等一切情狀，亦無不能注意之情事，詎其竟疏未注意及此，貿然在飲酒後已
    不能安全駕駛車輛狀態下駕車，又未注意在其進入交岔路口前，被害人丙○○在
    該處已完成迴轉，復未採取必要之安全措施，致撞及於該處已完成迴轉之丙○○
    所駕自用小客車，使丙○○車上乘客乙○○因而受有右上腹及右腰挫傷之傷害，
    被告對本件車禍之發生，顯有過失，且其過失行為與被害人乙○○所受傷害間，
具有相當因果關係甚明。
  (四)綜上所述，本件事證明確，被告所辯應屬推諉之詞，而不足採，其犯行堪以認定
    。
二、核被告服用酒類，不能安全駕駛動力交通工具而駕駛，因過失肇事致乙○○受傷
    之行為，係犯刑法第一百八十五條之三服用酒類不能安全駕駛動力交通工具罪、
    第二百八十四條第一項前段之過失傷害罪。又公訴人移送併辦部分，與已起訴部
    分係事實上一罪關係，應為起訴效力所及，本院自應併予審究。被告所犯過失傷
    害部分，因被告為汽車駕駛人，酒醉駕車，因而致人受傷，依法應負刑事責任，
    應依道路交通管理處罰條例第八十六條第一項規定加重其刑。被告所犯上開二罪
    間，犯意各別，行為互殊，罪名相異，應予分論併罰。爰審酌被告之過失程度、
    告訴人乙○○所受傷害，及被告迄今尚未與被害人達成民事和解、犯罪後之態度
    等一切情狀，分別量處如主文所示之刑，並諭知易科罰金之折算標準。
據上論斷，應依刑事訴訟法第二百九十九條第一項前段，道路交通管理處罰條例第八
十六條第一項、刑法第一百八十五條之三、第二百八十四條第一項前段、第四十一條
第一項前段、第五十一條第十款，罰金罰鍰提高標準條例第一條前段、第二條，判決
如主文。
本案經檢察官黃智勇到庭執行職務。
中    華    民    國    九十      年      十        月      十八        日
                                    臺灣苗栗地方法院刑事第二庭
                                        法  官  陳  慧  萍
右正本證明與原本無異。
如不服本判決，應於送達後十日內向本院提出上訴狀(須附繕本)，上訴於台灣高等法
院台中分院。
                                        書記官  陳  建  分
中    華    民    國    九十      年      十        月      十八        日
附錄論罪科刑法條
刑法第一百八十五條之三：
服用毒品、麻醉藥品、酒類或其他相類之物，不能安全駕駛動力交通工具而駕駛者，
處一年以下有期徒刑、拘役或三萬元以下罰金。
刑法第二百八十四條：
因過失傷害人者，處六月以下有期徒刑、拘役或五百元以下罰金，致重傷者，處一年
以下有期徒刑、拘役或五百元以下罰金。


司法院資訊處製作；財團法人民間司法改革基金會備份。
